【裁判字號】    95,易,1403
【裁判日期】    951031
【裁判案由】    竊盜
【裁判全文】
臺灣高雄地方法院刑事判決              95年度易字第1403號
公  訴  人  臺灣高雄地方法院檢察署檢察官
被      告  丙○○
上列被告因竊盜案件，經檢察官提起公訴（95年度偵字第18829
號、95年度偵字第19373號），本院判決如下：
    主  文
丙○○竊盜，累犯，處有期徒刑柒月。又竊盜，累犯，處有期徒
刑捌月，扣案機車鑰匙壹支，沒收之。應執行有期徒刑壹年貳月
，扣案機車鑰匙壹支，沒收之。
    事  實
一、丙○○（原名蕭雅俊）前因槍砲彈藥刀械管制條例案件，於
    民國87年8 月6 日經本院以87年度重訴字第14號判決判處有
    期徒刑5 年6 月，上訴後，經臺灣高等法院高雄分院於87年
    10 月28 日以87年度上訴字第1800號判決駁回上訴，因未上
    訴而確定；復因毒品危害防制條例案件，於88年6 月8 日經
    本院以88年度易字第2200號判決判處有期徒刑4 月，上訴後
    ，經臺灣高等法院高雄分院於88年9 月21日以88年度上易字
    第1722號判決駁回上訴確定。嗣上開2 案接續執行，於92年
    7 月9 日縮短刑期假釋出監，至94年4 月2 日交付保護管束
    期滿止，因未撤銷假釋，所處有期徒刑視為執行完畢。
二、丙○○於前案執行完畢後，仍不知警惕，於94年9 月18日凌
    晨4 時許，行經高雄縣仁武鄉○○村○○路77之6 號前，因
    見乙○○所有車牌號碼YZ-1279 號自用小客車停放於該處，
    認有機可趁，竟意圖為自己不法之所有，徒手竊取該車，得
    手後，旋駛離現場。嗣因該車不慎遭撞擊毀損，乃於94年10
    月3 日上午10時前之某時，將之棄置在高雄縣大寮鄉○○村
    ○○路旁，迄至94年10月3 日上午10時止，始經警在上址尋
    獲，並於車內照後鏡採得丙○○右姆指指紋1 枚，而查悉上
    情。
三、丙○○復另行起意，於95年7 月9 日凌晨1 時15分許，在高
    雄縣鳳山市○○路○段215 號前，因見甲○○所有車牌號碼
    YWI-111 號輕型機車停放於該處，認有機可趁，竟意圖為自
    己不法之所有，以所有自備之機車鑰匙1 支插入機車電源孔
    ，再發動機車之方式，徒手竊取該車，得手後，供己作為代
    步之用。嗣於同日凌晨1 時35分許，丙○○騎乘該車行經高
    雄縣鳳山市○○路與經武路口時，因形跡可疑，為警攔檢，
    詎丙○○竟加速騎離現場，迄至同日凌晨1 時40分許，在高
    雄縣鳥松鄉○○村○○路14巷8 號前，為警查獲，並扣得丙○○所有供竊取機車所用之機車鑰匙1 支。
四、案經高雄縣政府警察局鳳山分局、林園分局報告臺灣高雄地
    方法院檢察署檢察官偵查起訴。
    理  由
一、本判決所引用之證據資料（詳後引證據），其中傳聞證據部
    分，縱無刑事訴訟法第159 條之1 至第159 條之4 或其他規
    定之傳聞證據例外情形，亦因被告及檢察官或同意可作為證
    據使用，或未聲明異議，依刑事訴訟法第159 條之5 第1 項
    、第2 項之規定，本院審酌該證據作成之情況，認為適當，
    應得為證據。
二、訊據被告丙○○坦承竊取被害人甲○○所有機車之犯行，惟
    否認竊取被害人乙○○所有自用小客車，辯稱：伊駕駛大貨
    車行經鳳山市○○路附近時，因見上開自用小客車正發動中
    ，且擋住去路，乃鳴按喇叭，惟無人回應，伊就下車進入該
    車，欲將該車駛至旁邊，但因不會操作手排變速，故就下車
    推車，伊未竊取該車等語。經查：
  (一)被告於95年7 月9 日凌晨1 時15分許，在高雄縣鳳山市○○
    路○段215 號前，因見被害人甲○○所有車牌號碼YWI-111
    號輕型機車停放於該處，乃以所有自備之機車鑰匙1 支插入
    機車電源孔，再發動機車之方式，徒手竊取該車，得手後，
    供己作為代步之用。嗣於同日凌晨1 時35分許，被告騎乘該
    車行經高雄縣鳳山市○○路與經武路口時，為警攔檢，詎被
    告竟加速騎離現場，迄至同日凌晨1 時40分許，在高雄縣鳥
    松鄉○○村○○路14巷8 號前，為警查獲，並扣得被告所有
    供竊取機車所用之機車鑰匙1 支等情，業據被告於本院審理
    中坦白承認（詳本院卷第68頁第9 行），復有扣押筆錄、扣
    押物品目錄、扣押物品收據、贓物認領保管單、照片、車籍
    作業系統查詢認可資料附卷可佐（鳳山分局警卷第12頁至第
    16頁、第21頁）。因被告自白核與事實相符，是被告此部分
    之犯行，應堪認定。
  (二)被害人乙○○所有車牌號碼YZ-1279 號自用小客車，於94年
    9 月18日凌晨4 時，在高雄縣仁武鄉○○村○○路77之6 號
    前失竊，被害人旋於同日上午10時許報案，而上開車輛嗣於
    94年10月3 日上午10時，在高雄縣大寮鄉○○村○○路旁，
    經警尋獲。另高雄縣政府警察局鑑識課人員進內上開車輛內
    採證，經以側光法搜尋車內儀表版、玻璃光滑平面及後視鏡
    ，於車內駕駛座照後鏡上採獲指紋1 枚，連同被害人指紋一
    併送請內政部警政署刑事警察局鑑定，經該局以「指紋特徵
    點比對法」、「指紋電腦比對法」比對後，鑑定結果認：該
    指紋與被告之右拇指指紋相符等情，業據被害人乙○○於警
    詢中陳述明確（詳林園分局警卷第1 頁至第3 頁、第7 頁至
    第8 頁），並有領據、車輛竊盜（車牌失竊）資料個別查詢
    報表、高雄縣政府警察局鑑識組刑案現場勘查報告表、指紋
    卡片及內政部警政署刑事警察局94年11月30日刑紋字第0940
    173564號鑑驗書在卷可參（詳林園分局警卷第9 頁至第16頁
    ），是此部分之事實，應堪認定。被告固以前開情詞置辯，
    惟本院審酌：
  按指紋係指人體手指末梢關節指面的凹凸紋路，就廣義而言
    ，包括手掌紋、腳趾紋以及腳底紋在內，無論廣義或狹義的
    指紋，都具有人各不同、終生不變、觸物留痕、損而復生及
    短期不滅等特性，由於這些特性，指紋成為鑑別個人身分（
    個化）的一項重要依據。又指紋鑑定標準係以特徵點線標示
    法為準，所謂特徵點線係指指紋之型態特徵，其型態如下：
    點形線、短線或棒線、叉型線、分歧線、眼形線、三角線、
    介在線、螺旋形線、環形線、箕形線、帳形線、相對線。由
    於手指指面大小不同，因此大約有60至125 個特徵點線，其
    中以拇指紋特徵點線最多，這些特徵點中以介在線及分歧線
    最為常見。而目前世界各國對於「至少需要多少特徵點完全
    相符合，才認定屬於同一人之指紋」的看法並不一致，但多
    數國家是以12個特徵點為公認最少符合點數，日本與我國皆
    採12個特徵點。當然以統計上機率來說明，特徵點愈多代表
    兩枚指紋相符的程度愈高，惟有關人類之指紋是否每人均不
    相同，是透過統計學上的分析、運算結果而得，僅僅就特徵
    點，還不包括紋型，經由統計估算的結果，以最常見之特徵
    點介在線而言，滿足12個介在線相符的機率為10的負20次方
    ，換言之，達到人口數為10的20次方時，才會有兩個人之12
    個介在線特徵點相符，而今地球人口數僅約60億（6 乘10的
    9 次方），如果以一個地球人口總數一百億（10的10次方）
    來計算，則需達到100 億個地球，才會有兩人指紋相符，因
    此確認指紋人各不同的學理。以我國12點特徵點為基準，並
    以全球人口數100 億（10的10次方）為樣本，當人口數為10
    的20次方時，才會有兩個人之12個介在線特徵點相符，相除
    結果得兩人指紋相符之機率為10的負10次方。也因此，當某
    些罕見的特徵點出現時，即使不需12點特徵點亦可認定兩枚
    指紋的一致性（以上請參考內政部警政署刑事警察局網站，
    進入該網站後，先點選「刑事鑑識科學」項目，再點選「指
    紋科學」）。從而，依我國採取之前述12特徵點，並參照指
    紋之特性及前開說明，如判定採集之指紋與某人檔存之指紋
    相符，因人口數為10的20次方時，才會有兩個人之12個介在
    線特徵點相符，遠遠高於現存世界人口總數，應可認定該採
    集之指紋與檔存之指紋均屬同一人所有。
  關於被告指紋為何會遺留於被竊車輛車內之照後鏡上乙節，
    被告先辯稱：94年9 月間某日凌晨1 時許，在高雄縣鳳山市
    ○○路上，發現車牌號碼YZ-1279 號自用小客車擋在路上，
    影響其駕車，伊下車查看該車內無人，未熄火，車門亦未上
    鎖，按喇叭復無人回應，就進入該車將車輛開至路邊停放等
    語（詳林園分局警卷第5 頁第10行以下）。嗣改稱：因車牌
    號碼YZ-1279 號自用小客車擋住其行車，伊就下車將該車推
    離，並以手觸摸後視鏡，尋找車內電燈開關等語（詳本院卷
    第28頁第15行以下）。再辯稱：伊與助手駕駛大貨車行經鳳
    山市○○路附近時，因見上開自用小客車正發動中，且擋住
    去路，乃鳴按喇叭，惟無人回應，伊就下車進入該車，欲將
    該車駛至旁邊，但因不會操作手排變速，故就下車推車等語
    （詳本院卷第73頁以下）。由於被告就遺留指紋之同一事實
    ，竟為歧異之陳述，且出入頗大，所辯是否屬實，已非無疑
    。再者，高雄縣鳳山市○○路係屬幹道，寬度非窄，而當時
    正值凌晨1 時許，車輛往來稀少，如上開自用小客車確實停
    於該處，依當時之行車情況及路寬，被告應可輕易從旁閃過
    該車，何須下車進入該車，並將該車駛至路旁，遑論將該車
    推離。況被告如僅單純移動車輛，因該駕駛行為係一時性，
    且移動距離甚短，衡情應無調整照後鏡之必要。且被告如係
    下車推車，僅於該車外推車即可，實無進入該車內從事調整
    照後鏡、尋找電燈開關等與推車無關之行為。另被告已於警
    詢中陳稱：無人可證明其移動車輛之行為等語（詳前開警卷
    第5 頁倒數第1 行以下），嗣復翻異前供，改稱：當時尚有
    助手等語，前後所述已不一致，且如當時如有助手，被告僅
    須要求助手下車推車即可，無須自行下車排除行車障礙。從
    而，被告前開所辯，實與常情有違，尚難採信。
  基於上開論述，並參以本件於被害人車輛內之照後鏡上，確
    實採獲被告右手拇指之指紋1 枚，而指紋具有個化之性質，
    在現存地球人口上，幾無存在指紋相同之人，已如前述，足
    見被告確曾坐過該輛車，並以手碰觸照後鏡，方於照後鏡上
    留下指紋。又照後鏡之功能，係專供駕駛人觀看，藉以注意
    車輛之後方狀況所用，是就其功能而言，駕駛人如須駕車一
    段時間（非偶然性、一時性），為求駕車安全，通常於駕車
    之前，會依其身高、體型、視野而調整角度，且因非駕駛人
    通常不會碰處駕駛座右上方之照後鏡，而被告指紋既存在於
    照後鏡上，足認被告曾駕駛上開車輛，並非僅係單純之乘客
    至明。又被害人與被告並不相識，更不可能將上開車輛借予
    被告使用或搭載被告，業據被害人乙○○於警詢中陳述明確
    （詳林園分局警卷第2 頁第13行以下），則被告既非因合法
    原因使用被害人車輛，且照後鏡上除存有被害人及被告指紋
    外，並無他人指紋遺留，無法認定被告曾向被害人以外之第
    三人借用車輛，是本院認被告竊取被害人車輛後，為長期使
    用，乃以手調整照後鏡，致留下指紋之事實，足堪認定。
  (三)本件事證明確，被告上開犯行，應堪認定。
三、核被告所為，係犯刑法第320 條第1 項之竊盜罪。被告前因
    槍砲彈藥刀械管制條例案件，於87年8 月6 日經本院以87年
    度重訴字第14號判決判處有期徒刑5 年6 月，上訴後，經臺
    灣高等法院高雄分院於87年10月28日以87年度上訴字第1800
    號判決駁回上訴，因未上訴而確定；復因毒品危害防制條例
    案件，於88年6 月8 日經本院以88年度易字第2200號判決判
    處有期徒刑4 月，上訴後，經臺灣高等法院高雄分院於88年
    9 月21日以88年度上易字第1722號判決駁回上訴確定。嗣上
    開2 案接續執行，於92年7 月9 日縮短刑期假釋出監，至94
    年4 月2 日交付保護管束期滿止，因未撤銷假釋，所處有期
    徒刑視為執行完畢等情，有臺灣高等法院被告前案紀錄表在
    卷可憑，被告於有期徒刑執行完畢後5 年內故意再犯本件有
    期徒刑以上之罪，為累犯，均應依刑法第47條規定（竊取汽
    車部分係依舊刑法第47條），加重其刑。被告2 次竊盜犯行
    ，相距已近10月，應係另行起意，應分論併罰之。【被告竊
    取汽車部分，被告行為後，刑法及刑法施行法業於94年2 月
    2 日經總統以華總一義字第0940 0014901號令修正公布，並
    於95年7 月1 日施行（下稱新刑法，修正前刑法下稱舊刑法
    ），參酌最高法院95年5 月23日刑事庭第8 次會議決議，新
    刑法第2 條第1 項之規定，係規範行為後法律變更所生新舊
    法律比較適用之準據法，於新刑法施行後，應適用新刑法第
    2 條第1 項之規定，為「從舊從輕」之比較。另於比較時應
    就罪刑有關之共犯、未遂犯、想像競合犯、牽連犯、連續犯
    、結合犯，以及累犯加重、自首減輕暨其他法定加減原因（
    如身分加減）與加減比例等一切情形，本於統一性及整體性
    原則，綜其全部罪刑之結果而為比較。本院審酌：(一)被告行
    為後，刑法第33條第5 款業已修正施行；修正後刑法第33條
    第5 款規定「罰金：新臺幣1,000 元以上，以百元計算之。
    」，與修正前刑法第33條第5 款規定「罰金：1 元以上。」
    不同。比較新舊法結果，以舊法較有利於行為人。(二)累犯，
    新舊法適用並無不同。(三)被告行為後，業已增訂刑法施行法
    第1 條之1 ，並規定：「中華民國94年1 月7 日刑法修正施
    行後，刑法分則編所定罰金之貨幣單位為新臺幣。94年1 月
    7 日刑法修正時，刑法分則編未修正之條文定有罰金者，自
    94年1 月7 日刑法修正施行後，就其所定數額提高為30倍。
    但72年6 月26日至94年1 月7 日新增或修正之條文，就其所
    定數額提高為3 倍」。是就現行刑法中，有關於罰金刑處罰
    之規定已有修正，惟經比較增訂之刑法施行法第1條 之1 與
    被告行為時之罰金罰鍰提高標準條例第1 條前段、現行法規
    所定貨幣單位折算新台幣條例第2 條結果，二者規定適用之
    結果並無不同。從而，因竊取汽車部分涉及法律變更，且以
    舊刑法有利於被告，參諸前開最高法院決議意旨，依新刑法
    第2 條第1 項前段規定，自應適用最有利於被告之舊刑法，
    併此敘明】。爰審酌被告於前案執行完畢後，仍不知警惕，
    復竊取汽車、機車，損及被害人之權益，行為惡害非輕，本
    有嚴懲之必要，以收刑罰教化之效，並參以被告犯後僅坦認
    竊取機車犯行，所竊財物已由被害人領回，及竊取物品價值
    、犯罪之動機、目的、手段等一切情狀，分別量處如主文所
    示之刑，並定其應執行之刑【刑法第2 條第1 項規定：「行
    為後法律有變更者，適用行為時之法律。但行為後之法律有
    利於行為人者，適用最有利於行為人之法律」。依刑法第51
    條定應執行刑時，「裁判確定前犯數罪，其中一罪在新法施
    行前者，亦同（即亦應為新舊法比較）」，最高法院95年5
    月23日第8 次刑事庭會議決議可資參照。被告於裁判確定前
    犯數罪，其中一罪係於95年7 月1 日之前犯之，而刑法第51
    條業於94年1 月7 日修正公布，並於95年7 月1 日施行，修
    正前刑法第51條規定：「數罪併罰，分別宣告其罪之刑，依
    左列各款定其應執行者：」其中第5 款規定：「宣告多數有
    期徒刑者，於各刑中之最長期以上，各刑合併之刑期以下，
    定其刑期。但不得逾20年。」修正後刑法第51條第5 款規定
    ：「宣告多數有期徒刑者，於各刑中之最長期以上，各刑合
    併之刑期以下，定其刑期。但不得逾30年」比較結果，修正
    後刑法並非較有利於行為人，依刑法第2 條第1 項前段之規
    定，仍應依修正前刑法，定其應執行之刑】。至扣案機車鑰
    匙1 支，係被告所有供竊取機車所用之物，業據被告供明在
    卷，應依刑法第38條第1 項第2 款規定，宣告沒收之。
四、被告固聲請傳訊其駕車時之助手，資以證明其因遭該車擋住
    去路，確有下車推車或進入被竊車輛車內，但無竊盜之事實
    ，惟本件事證已明，尚無傳訊之必要，應予駁回，附此敘明
    。
據上論斷，應依刑事訴訟法第299 條第1 項前段，刑法第2 條第
1 項前段、第320 條第1 項、修正前刑法第47條、刑法第47條第
1 項、修正前刑法第51條第5 款、刑法第38條第1 項第2 款，罰
金罰鍰提高標準條例第1 條前段，刑法施行法第1 條之1 ，判決
如主文。
中    華    民    國    95    年    10    月    31    日
                  刑事第一庭    審判長法  官 陳明富
                                      法  官 陳宛榆
                                      法  官 方百正
以上正本證明與原本無異。
如不服本判決，應於收受送達後10日內向本院提出上訴書狀。
中    華    民    國    95    年    10    月    31    日
                                      書記官 郭素蓉
附錄法條：
刑法第320條
意圖為自己或第三人不法之所有，而竊取他人之動產者，為竊盜
罪，處5 年以下有期徒刑、拘役或500 元以下罰金。
意圖為自己或第三人不法之利益，而竊佔他人之不動產者，依前
項之規定處斷。
前二項之未遂犯罰之。


司法院資訊處製作；財團法人民間司法改革基金會備份。
